【裁判字號】    97,財管,40
【裁判日期】    970915
【裁判案由】    選任遺產管理人
【裁判全文】
臺灣屏東地方法院民事裁定              97年度財管字第40號
聲  請  人  內政部營建署
法定代理人  甲○○
訴訟代理人  乙○○
上列聲請人聲請選任被繼承人丁○○之遺產管理人事件，本院裁
定如下：
    主  文
選任許芳瑞律師為被繼承人丁○○（女，民國五十五年一月二十
六日出生，身分證統一編號：Ｚ 000000000號）之遺產
管理人。
程序費用新台幣壹仟元由被繼承人丁○○之遺產負擔。
    理  由
一、本件聲請意旨略以：被繼承人丁○○（民國55年1 月26日出
    生、身分證統一編號：Ｚ000000000號、最後住所地為屏東縣
    長治鄉○○村○○路153 號10樓之11）生前向臺灣省政府借
    款，並以其坐落屏東縣長治鄉○○段19地號土地及其上建號
    745 號建物等不動產，設定一般抵押權新台幣（下同）201
    萬元，作為其向臺灣省政府借款之擔保，查被繼承人丁○○
    至今仍欠借款160 萬元與41萬元及該等借款之利息與違約金
    ，尚未清償；依「臺灣省政府功能業務與組織調整暫行條例
    」第8 條第1項 之規定，臺灣省省有資產及負債，由國家概
    括承受，另為配合精省作業及業務移交，內政部營建署以88
    年8 月12日營署北管字第051114號及88年8 月26日營署北財
    字第053319號函示，有關原臺灣省辦理之國民住宅貸款，其
    權利人及抵押權人改以「中華民國管理機關... 內政部營建
    署」名義登記，故本件抵押權由中華民國概括承受，其管理
    機關為內政部營建署；惟被繼承人業於88年4 月7 日去世，
    其所有順位繼承人均已死亡或聲明拋棄繼承，是否仍有應繼
    承之人不明，而其親屬會議並未於繼承開始後1 個月內選定
    遺產管理人，致聲請人無法對被繼承人遺產行使權利，為確
    保聲請人之權利，爰依民法第1178條第2 項規定，聲請選定
    被繼承人之遺產管理人，並提出國民住宅貸款契約與借據、
    抵押權設定契約書、不動產他項權利證明書、本院惠家協字
    第0960026647號函影本、戶籍謄本、戶口名簿、繼承系統表
    等件為證。
二、按繼承開始時，繼承人有無不明者，由親屬會議於一個月內
    選定遺產管理人；無親屬會議或親屬會議未於前條所定期限
    內選定遺產管理人者，利害關係人或檢察官，得聲請法院選
    任遺產管理人，並由法院依公示催告程序，定六個月以上之
    期限，公告繼承人，命其於期限內承認繼承；又被繼承人之
    所有繼承人均拋棄其繼承權者，準用關於無人承認繼承之規
    定，民法第1177條、第1178條第2 項、第1176條第6 項分別
    定有明文。
三、查聲請人主張其為被繼承人丁○○之債權人，被繼承人於88
    年4 月7 日死亡，其所有順位之繼承人均已死亡或向本院為
    拋棄繼承之意思表示，又被繼承人之親屬會議未於繼承開始
    後1 個月內選定遺產管理人等情，業經聲請人提出國民住宅
    貸款契約與借據、抵押權設定契約書、不動產他項權利證明
    書、本院惠家協字第0960026647號函影本、戶籍謄本、戶口
    名簿、繼承系統表等件為證，自堪信為真實。揆諸前揭法條
    規定與說明，聲請人既為被繼承人丁○○之債權人，應屬利
    害關係人無疑，其向本院聲請選定被繼承人丁○○之遺產管
    理人，當屬有據；本院審酌被繼承人之繼承人均已拋棄繼承
    ，應無意願擔任遺產管理人，且繼承人丙○○經本院依法通
    知其到庭說明是否願意擔任被繼承人丁○○之遺產管理人，
    惟其無故不到庭，有送達證書1 紙在卷可稽，顯見其無擔任
    意願；另本院認為許芳瑞律師乃屏東律師公會成員，法學素
    養深厚，與聲請人及被繼承人間均無何利害關係，有利於管
    理及處理被繼承人丁○○後續之遺產問題，爰依聲請選任許
    芳瑞律師為被繼承人丁○○之遺產管理人。
四、依非訟事件法第24條第1 項、第157 條，裁定如主文。
中    華    民    國    97    年    9     月    15    日
                        家事庭法  官  林美靜
以上正本係照原本作成。
如不服本裁定應於送達後10日內向本院提出抗告狀，並繳納抗告
費新臺幣1,000元。
中    華    民    國    97    年    9     月    16    日
                              書記官  葉祝君


司法院資訊處製作；財團法人民間司法改革基金會備份。
